【裁判字號】    98,交聲,2526
【裁判日期】    981030
【裁判案由】    聲明異議
【裁判全文】
臺灣高雄地方法院交通事件裁定        98年度交聲字第2526號
原處分機關  高雄市政府交通局
代  表  人  王國材
異  議  人
即受處分人  乙○○
上列異議人即受處分人因違反道路交通管理處罰條例案件，對於
高雄市政府交通局中華民國97年6 月11日所為之處分（原處分案
號：高市交裁字第裁32-B00000000號），聲明異議，本院裁定如
下：
    主  文
異議駁回。
    理  由
一、異議意旨略以：異議人即受處分人乙○○因受報廢汽車主人
    甲○○之請託（原報廢車牌號碼WH-2040 號汽車車主轉售人
    ），欲將該報廢汽車駛至報廢車解體廠予以報廢，途中被警
    員攔檢開單，惟警員向伊表示係處罰汽車所有人，與駕駛人
    無關。詎料異議人於98年8 月26日至監理所申辦更換駕照，
    竟被承辦人員告知尚有罰鍰未繳，無法辦理。異議人從未收
    受原處分機關送達之裁決書，此由原處分機關提供之送達證
    書上，無異議人之簽收可證，為此聲明異議，請求撤銷原處
    分云云。
二、按受處分人，不服主管機關所為之處罰，得於接到裁決書之
    翌日起20日內，向管轄地方法院聲明異議；聲明異議，應以
    司法狀紙敘述異議之理由，提出於原處分機關為之，原處分
    機關應於接受異議書狀後5 日內，將該案卷宗及有關證物，
    送交該管地方法院或其分院交通法庭；法院受理有關交通事
    件，準用刑事訴訟法之規定；交通法庭認異議權已經喪失者
    ，應以裁定駁回之，道路交通管理處罰條例第87條第1 項、
    第89條，及道路交通案件處理辦法第13條、第18條前段定有
    明文。又依道路交通管理處罰條例第87條規定向管轄法院聲
    明異議之期間，自裁決送達之翌日起算，並得依法扣除在途
    期間；處理違反道路交通管理事件，有關文書送達之程序，
    依行政程序法之規定；送達由行政機關自行或交由郵政機關
    送達；送達，於應受送達人之住居所、事務所或營業所為之
    ；於應送達處所不獲會晤應受送達人時，得將文書付與有辨
    別事理能力之同居人、受僱人或應送達處所之接收郵件人員
    ；送達不能依前二條規定為之者，得將文書寄存送達地之地
    方自治或警察機關，並作送達通知書兩份，一份黏貼於應受
    送達人住居所、事務所、營業所或其就業處所門首，另一份
    交由鄰居轉交或置於該送達處所信箱或其他適當位置，以為
    送達；由郵政機關為送達者，得將文書寄存於送達地之郵政
    機關，道路交通案件處理辦法第12條、違反道路交通管理事
    件統一裁罰基準及處理細則第5 條、行政程序法第68條第1
    項、第72條第1 項前段、第73條第1 項、第74條第1 項、第
    2 項亦有明文。而行政機關依行政程序法而為文書之送達，
    專依該法律之規定，該法並無準用民事訴訟法或刑事訴訟法
    關於寄存送達自寄存之日起10日生效規定之規定，是裁決書
    合法寄存送達後，當自寄存之日起即時生效，並非於寄存之
    日起算10日生效，或自受送達人實際領取文書之日起生效。
    故除加計在途期間而延長者外，所謂於接到裁決之翌日起20
    日內向管轄地方法院聲明異議，此項期間係屬法定不變期間
    ，逾期即生喪失異議權之效果。
三、經查：
  (一)本件異議人駕駛車牌號碼WH-2040 號自用一般小貨車，於97
    年1 月1 日下午6 時許在高雄市○○路，因「報廢登記之汽
    車仍行駛」之交通違規行為，經警依違反道路交通管理處罰
    條例第12條第1 項第9 款規定當場掣單舉發，嗣經原處分機
    關於97年6 月11日以違規處罰，轉歸責駕駛人，以高市交裁
    字第裁32-B00000000號違反道路交通管理事件裁決書，裁處
    異議人罰鍰新台幣1 萬800 元，車輛沒入等情，為異議人所
    不爭執，並有高雄市政府警察局高市警交字第B00000000 號
    舉發違反道路交通管理事件通知單及上開裁決書影本各1 份
    在卷為憑。
  (二)異議人於85年1 月24日起即設籍於「高雄市○鎮區○○路22
    7 號」迄今並無變動，業據異議人陳述在卷（見本院卷第44
    頁），並有個人基本資料查詢結果1 紙在卷為憑（見本院卷
    第15頁）。原處分機關於97年6 月11日作成之高市交裁字第
    裁32-B00000000號違反道路交通管理事件裁決書，於97年6
    月17日經郵政機關送達異議人上開戶籍地址，因未獲會晤本
    人亦無受領文書之同居人、受僱人、或應受送達處所接收郵
    件人員，已將該文書寄存送達於高雄39郵局，有上開裁決書
    與送達證書影本各1 紙（見本院卷第6 、7 頁）在卷可稽，
    故上開裁決已於97年6 月17日發生送達之效力。異議人所辯
    上開送達證書非由其簽收，未合法送達云云，於法無據，委
    無足採。
  (三)又異議人住所地在高雄市，依司法院所發布之「法院訴訟當
    事人在途期間標準」第4 條第1 款第1 目之規定，不須加計
    在途期間，故異議人如不服裁決，自應於本件裁決書合法送
    達之翌日起20日內，即於97年7 月7 日以前，以書狀提出聲
    明異議之旨，始為適法。惟異議人竟遲至98年9 月3 日始具
    狀向原處分機關提出本件聲明異議，此有異議狀上之原處分
    機關收文章附卷為憑（見本院卷第3 頁）。是以，異議人本
    件聲明異議顯逾20日之法定不變期間，其異議權已經喪失，
    本件異議程序於法不合，且依其情形無從補正，揆諸前揭法
    律之規定，應予駁回。
四、據上論斷，依道路交通案件處理辦法第18條，裁定如主文。
中    華    民    國    98    年    10    月    30    日
                    交通法庭    法  官  曾鈴
以上正本證明與原本無異。
如不服本裁定，應於收受送達後5 日內向本院提出抗告狀。
中    華    民    國    98    年    10    月    30    日
                                書記官  林慧君


司法院資訊處製作；財團法人民間司法改革基金會備份。
